臺灣臺南地方法院民事裁定　　　　　　　96年度財管字第30號
聲　請　人　陽信商業銀行股份有限公司
法定代理人　丙○○
代　理　人　丁○○
上列聲請人聲請為被繼承人乙○○選任遺產管理人事件，本院裁
定如下：
    主      文
選任甲○○（男，民國○○○年○月○○日生，身分證統一編號
：Ｚ000000000號）為被繼承人乙○○之遺產管理人。
聲請程序費用新臺幣壹仟元由被繼承人乙○○之遺產負擔。
    理      由
一、按繼承人均拋棄其繼承權者，準用關於無人承認繼承之規定
    ，民法第一千一百七十六條第六項定有明文。又繼承開始時
    ，繼承人之有無不明者，由親屬會議於一個月內選定遺產管
    理人，並將繼承開始及選定遺產管理人之事由，向法院報明
    ；無親屬會議或親屬會議未於前條所定期限內選定遺產管理
    人者，利害關係人或檢察官，得聲請法院選任遺產管理人，
    民法第一千一百七十七條、第一千一百七十八條第二項分別
    定有明文。揆諸前揭規定意旨，於繼承人皆拋棄其繼承權，
    無人繼承時，亦應許利害關係人聲請法院選任遺產管理人，
    俾為遺產之處置。
二、本件聲請意旨略以：被繼承人乙○○（女，民國○○○年○
    月○日生，身分證統一編號：Ｚ000000000號，生
    前最後住所：臺南市○○區○○里○○鄰○○○街二三巷二
    五弄六號六樓之一）於九十五年三月九日死亡，其生前於九
    十三年十一月二十五日邀其配偶甲○○擔任連帶保證人，簽
    立借據兩紙，共向聲請人借款新臺幣（下同）二百二十萬元
    ，迄今餘欠本金一百九十萬一千五百五十二元及利息、違約
    金尚未清償，茲因被繼承人乙○○之法定繼承人於其死亡後
    ，均已依法拋棄繼承權，又未依民法第一千一百七十七條之
    規定選定遺產管理人，以致聲請人之債權無法行使，今為保
    障聲請人之權益，爰聲請鈞院裁定選任被繼承人乙○○之遺
    產管理人等語。
三、經查：聲請人主張之前開事實，業據提出除戶謄本一件、本
    院家事法庭九十六年三月二十三日南院慧家儒九十五年度繼
    字第六九○號函影本一件、繼承系統表一件、借款借據影本
    二件、放款明細檔資料查詢及列印表二件為證，且經本院依
    職權調取本院九十五年度繼字第六九○號拋棄繼承聲請事件
    卷宗核閱綦詳，是聲請人之主張堪信為真實。又查被繼承人
    乙○○死亡後，其法定繼承人皆已依法拋棄繼承權經本院准
    予備查，且未準用民法第一千一百七十七條之規定選定遺產
    管理人，而被繼承人乙○○為聲請人之債務人，故聲請人以
    利害關係人之身分聲請選任被繼承人乙○○之遺產管理人，
    核與上開規定並無不合，應予准許。
四、又查被繼承人乙○○生前向聲請人借款係以其配偶甲○○為
    連帶保證人，此有聲請人提出之借據影本二件在卷足憑，徵
    之選定遺產管理人，除慮及管理遺產之公平性外，亦需考量
    其適切性，亦即應以對被繼承人之遺產、遺債情形瞭解較深
    者優先選任為宜。本院認為被繼承人乙○○之原繼承人甲○
    ○雖已拋棄繼承，然其既為被繼承人乙○○之配偶，對於被
    繼承人乙○○生前之財產及債權債務關係，應較他人知詳，
    且其係上開債務之連帶債務人，定能對乙○○之遺產盡善良
    管理人之責；又依民法第一千一百七十六條之一規定：「拋
    棄繼承權者，就其所管理之遺產，於其他繼承人或遺產管理
    人開始管理前，應與處理自己事務為同一之注意，繼續管理
    之。」，故被繼承人乙○○之遺產現應仍由原繼承人甲○○
    等家屬管理中，相關重要證件、印鑑及產權證明等重要文件
    亦應仍由甲○○等家屬保管中，故為使被繼承人乙○○遺產
    之處置順利進行，本院認選任被繼承人乙○○之配偶甲○○
    擔任被繼承人乙○○之遺產管理人為適當。
五、依非訟事件法第一百五十七條，裁定如主文。
中　　華　　民　　國　　96　　年　　8 　　月　　31　　日
                  家事法庭　  法　官　葉惠玲
以上正本係照原本作成
如對本裁定抗告須於裁定送達後10日內向本院提出抗告狀
中　　華　　民　　國　　96　　年　　8 　　月　　31　　日
                              書記官　鄭秀美
